【裁判字號】    97,易,178
【裁判日期】    971231
【裁判案由】    賭博
【裁判全文】
臺灣嘉義地方法院刑事判決               97年度易字第178號
公  訴  人  臺灣嘉義地方法院檢察署檢察官
被      告  戊○○
            辛○○○
上一被告之
選任辯護人  丁○○律師
被      告  丙○○
            乙○○
上一被告之
選任辯護人  庚○○律師
被      告  己○○
上列被告等因賭博等案件，經檢察官提起公訴（96年度偵字第66
15號），本院判決如下：
    主  文
戊○○犯圖利聚眾賭博罪，處有期徒刑壹年，減為有期徒刑陸月
，如易科罰金，以新臺幣貳仟元折算壹日。
辛○○○犯圖利聚眾賭博罪，處有期徒刑捌月，減為有期徒刑肆
月，如易科罰金，以銀元參佰元即新臺幣玖佰元折算壹日。
丙○○幫助犯圖利聚眾賭博罪，處有期徒刑陸月，如易科罰金，
以新臺幣壹仟元折算壹日，減為有期徒刑參月，如易科罰金，以
新臺幣壹仟元折算壹日。
乙○○犯賭博罪，肆罪，各處罰金新臺幣參萬元，如易服勞役，
均以新臺幣壹仟元折算壹日，均減為罰金新臺幣壹萬伍仟元，如
易服勞役，均以新臺幣壹仟元折算壹日。應執行罰金新臺幣肆萬
元，如易服勞役，以新臺幣壹仟元折算壹日。
己○○犯賭博罪，參拾貳罪，各處罰金新臺幣壹萬元，如易服勞
役，均以新臺幣壹仟元折算壹日，均減為罰金新臺幣伍仟元，如
易服勞役，均以新臺幣壹仟元折算壹日。應執行罰金新臺幣拾參
萬元，如易服勞役，以新臺幣壹仟元折算壹日。
    犯 罪 事 實
一、戊○○基於意圖營利供給賭博場所、意圖營利聚眾賭博及賭
    博之犯意，自民國95年1月初起至同年10月底止，提供其位
    於嘉義縣東石鄉三家村三塊厝18號附12之公眾得出入場所，
    作為賭博場所，聚集不特定之成年賭客參與賭博，以核對香
    港六合彩開獎號碼決定輸贏，由賭客以電話、傳真或親自到
    場簽選號碼之方式賭博財物，2星賭金1支新臺幣（下同）78
    元，3星賭金1支70元，如簽中2星，可得5,700元之彩金；如
    簽中3星，可得57,000元之彩金，如未簽中者，下注金額之
    賭資即歸戊○○所有。並自95年4月6日起至同年8月25日止
    ，於接受賭客下注後，為避免1次賠付賭客鉅額彩金風險過
    大，再以賭客所簽賭之號碼，以2星賭金1支74元，3星賭金1
    支70元，轉向資力較為雄厚，而由姓名年籍不詳綽號「阿龍
    」所經營之簽賭站下注簽賭，若賭贏則由「阿龍」將彩金匯
    款至戊○○不知情妻子鄭秋花之嘉義縣太保市農會帳戶（帳
    號：0000000000000000），若賭輸則由戊○○將賭客簽賭金
    額，以鄭秋花上揭帳戶匯款至「阿龍」使用之帳戶，戊○○
    藉此從中牟取利潤，每月獲利約3、4萬元。
二、辛○○○自95年1月19日起至同年4月20日止，基於意圖營利
    供給賭博場所、意圖營利聚眾賭博及賭博之犯意，提供其位
    於嘉義縣鹿草鄉西井村鹿草342號住處之公眾得出入場所，
    作為賭博場所，聚集不特定之成年賭客參與賭博，由賭客以
    電話或親自到場簽選號碼之方式賭博財物，以上揭同一方式
    經營六合彩，迨接受賭客下注後，為避免1次賠付賭客鉅額
    彩金風險過大，扣除一定之賭金後，再以賭客所簽賭之號碼
    ，轉向資力較為雄厚，而由戊○○經營之簽賭站下注簽賭，
    若賭贏則由戊○○交付現金作為彩金，賭輸時則於如附表1
    所示之時間，將賭客簽賭金額匯款至鄭秋花上揭帳戶，辛○○○藉此從中牟取利潤，每月獲利約1萬元，恃此維生並以
    之為常業。
三、丙○○明知金融機構帳戶係個人理財之重要工具，攸關個人
    財產、信用之表徵，並可預見一旦交予他人使用，即有供作
    財產犯罪用途之可能，且一般人取得他人帳戶之目的在於取
    得贓款及掩飾犯行不易遭人追查，對於提供帳戶必然供作從
    事不法犯罪使用等情節雖無確信，仍基於幫助意圖營利供給
    賭博場所、意圖營利聚眾賭博及賭博之不確定故意，於95年
    1月25日至同年2月6日前某日，在某姓名年籍不詳綽號「王
    董」之成年男子臺南市○○路住處，交付其板信商業銀行忠
    孝分行帳戶（帳號：00000000000000）之存摺、提款卡，並
    告知提款卡密碼，提供上揭帳戶予「王董」之成年蒐集帳戶
    者，供為存提款及匯款使用，而「王董」再將上揭帳戶提供
    予「阿龍」，自95年4月6日起至同年8月25日止，由「阿龍
    」作為經營六合彩之匯款帳戶，而於如附表2所示之時間，
    將彩金匯款至鄭秋花上揭帳戶，並於如附表3所示之時間，
    由戊○○將賭客簽賭金額，以鄭秋花上開帳戶匯款至丙○○
    上揭帳戶，丙○○即以上開方式幫助「阿龍」實行意圖營利
    供給賭博場所、意圖營利聚眾賭博及賭博之犯行。
四、乙○○分別基於賭博之犯意，於95年1月23日、同年2月20日
    、同年3月6日、同年5月29日前數日，以不詳方式，在戊○○上開住處之公眾得出入之場所，向戊○○簽注六合彩共4
    次（經檢察官當庭更正），開獎後賭輸，而於如附表4所示
    之時間，將簽賭金額匯款至鄭秋花上揭帳戶。
五、己○○分別基於賭博之犯意（經檢察官當庭更正），於95年
    3月13日前數日起至同年7月3日前數日止，在戊○○上開住
    處之公眾得出入之場所，向戊○○簽注六合彩10次，開獎後
    賭輸，而於如附表5所示之時間，將簽賭金額匯款至鄭秋花
    上揭帳戶。又洪振豐（所涉賭博罪嫌部分，為他案判決效力
    所及，經檢察官不起訴之處分確定）、黃曉惠（業已死亡，
    經檢察官為不起訴之處分確定）提供公眾得出入之場所，作
    為賭博場所，經營職棒簽賭，聚集不特定之成年賭客，簽賭
    下注職棒運動賽事，再依當日職棒球隊比賽結果，及設定好
    之賠率論輸贏，球賽結束後，向賭輸之賭客收取賭金，及支
    付賭贏之賭客彩金，並依輸贏結果不同，向賭客收取手續費
    。己○○自95年3月20日前數日起至同年6月22日前數日止，
    以電話向洪振豐簽賭職棒賭博6次；自95年4月27日數日起至
    同年9月4日前數日止，以電話向黃曉惠簽賭職棒賭博16次，
    賭輸後於如附表6所示之時間，將簽賭金額匯款至洪振豐之
    中華商業銀行（現為香港上海匯豐銀行）豐原分行帳戶（帳
    號：00000000000000）；於如附表7所示之時間，將簽賭金
    額匯款至黃曉惠所使用之黃曉婷誠泰商業銀行（現為臺灣新
    光商業銀行）嘉義分行帳戶（帳號：0000000000000）。
六、案經嘉義縣警察局移送臺灣嘉義地方法院檢察署檢察官偵查
    起訴。
    理  由
甲、有罪部分：
壹、程序方面：
一、按被告以外之人於審判外之言詞或書面陳述，除法律有規定
    者外，不得作為證據。當事人、代理人或辯護人於法院調查
    證據時，知有第159條第1項不得為證據之情形，而未於言詞
    辯論終結前聲明異議者，視為有前項之同意。刑事訴訟法第
    159條第1項、第159條之5第2項分別定有明文。查檢察官、
    被告乙○○及辯護人就被告戊○○於調查站詢問時之陳述，
    未於言詞辯論終結前聲明異議，本院審酌其言詞陳述作成時
    之情況，並無違法取證或其他瑕疵，認為以之作為證據為適
    當，是其此部分之陳述，對被告乙○○應有證據能力。又檢
    察官、被告戊○○、辛○○○、丙○○、乙○○、己○○及
    辯護人就本件所引用其他屬傳聞性質之證據，未於言詞辯論
    終結前聲明異議，本院審酌陳述作成時之情況，並無違法取
    證或其他瑕疵，認為以之作為證據為適當，是此部分之陳述
    ，應有證據能力。
二、次按送鑑單位依刑事訴訟法第208條第1項規定，囑託法務部
    調查局或內政部警政署刑事警察局為測謊檢查，受囑託機關
    就檢查結果，以該機關名義函覆原囑託之送鑑單位，該測謊
    檢查結果之書面報告，即係受囑託機關之鑑定報告，該機關
    之鑑定報告，形式上若符合測謊基本程式要件，包括：(一)經
    受測人同意配合，並已告知得拒絕受測，以減輕受測者不必
    要之壓力。(二)測謊員須經良好之專業訓練與相當之經驗。(三)
    測謊儀器品質良好且運作正常。(四)受測人身心及意識狀態正
    常。(五)測謊環境良好，無不當之外力干擾等要件，即賦予證
    據能力，非謂機關之鑑定報告書當然有證據能力；具上述形
    式之證據能力者，始予以實質之價值判斷，必符合待證事實
    需求者，始有證明力。次按，測謊鑑定，係依一般人在說謊
    時，會產生遲緩、緊張、不安等心理波動現象，而以科學方
    法，由鑑定人利用測謊儀器，將受測者之情緒波動反應情形
    加以記錄，用以判別受測者之供述是否真實。故測謊鑑定，
    倘鑑定人具備專業之知識技能，復事先獲得受測者之同意，
    所測試之問題及其方法又具專業可靠性時，該測謊結果，雖
    不能採為判決之唯一及絕對的依據，但非無證據能力，仍得
    供裁判之佐證（最高法院92年度台上字第2282號、91年度台
    上字第1136號判決可資參照）。查被告戊○○經本院囑託內
    政部警政署刑事警察局作測謊鑑定，該局為本件測謊鑑定時
    ，形式上有依照最高法院裁判意旨所指5項測謊基本程式要
    件為測謊鑑定之經過，此有該局97年12月10日刑鑑字第0970
    189315號鑑定書及所附測謊鑑定資料表、說明書、圖譜分析
    量化表、鑑定人資歷表、儀器測試具結書、生理記錄圖各1
    份附卷可憑（見本院卷第2卷第110-118頁），堪認上揭測謊
    鑑定書具有形式之證據能力。
貳、實體方面：
一、訊據被告戊○○、辛○○○、丙○○、己○○對於上揭犯行
    於本院審理時均坦承不諱。被告乙○○固供承於上揭期間，
    有匯款4次至鄭秋花帳戶，惟矢口否認有何賭博之犯行，辯
    稱：伊是借錢給阿伯王續，他叫伊匯錢到鄭秋花帳戶，警詢
    時伊沒有說到錢是王續借的，是因為當時伊父親中風，伊很
    擔心他。王續他在96年5月6日過逝，所以伊就沒有討錢，伊
    從來沒有跟伊阿伯兒子、女兒提到這件事情云云。然查：
  (一)上揭犯罪事實欄一、二、三、五之犯罪事實，業據被告戊○○、辛○○○、丙○○、己○○於本院審理時坦承不諱（見
    本院97年度易字第178號卷-下稱本院卷，第2卷第144-150、
    152-154頁），並經被告戊○○、己○○於本院審理時結證
    綦詳（見本院卷第1卷第251-253、255-257、259-260頁、第
    2卷第72-79頁），且據證人洪振豐、黃曉惠於警詢時證述屬
    實（見警卷第10-15頁）。就上揭犯罪事實欄四之犯罪事實
    ，已據被告戊○○於調查站詢問時證述明確（見警卷第1頁
    反面），並經本院當庭勘驗調查站筆錄屬實，製有勘驗筆錄
    、譯文各1份在卷足考（見本院卷第2卷第2、29-30頁），且
    被告戊○○經以熟悉測試法、區域比對法、緊張高點法測謊
    結果，認被告戊○○於測前會談否認收受被告乙○○的賭金
    ，經測試結果，呈不實反應，有上開測謊鑑定書1份附卷可
    稽（見本院卷第2卷第110頁），是被告戊○○之測謊結果，
    核與上揭證據相符，本院自得採信測謊結果。此外，有中華
    商業銀行洪振豐存款對帳單、太保市農會97年4月25日太農
    信字第0970001540號函附鄭秋花帳戶交易明細表、臺灣新光
    商業銀行嘉義分行97年4月25日臺灣新光銀嘉義字第31號函
    附黃曉婷帳戶存摺存款對帳單、板信商業銀行97年4月30日
    板信業務字第0978070664號函附丙○○帳戶開戶資料、帳號
    交易明細表、香港上海匯豐銀行股份有限公司豐原分行97年
    4月29日（97）港匯銀豐字第13號函附洪振豐存款對帳單、
    中國信託商業銀行股份有限公司97年5月2日中信銀集作字第
    97505135號函附己○○歷史交易查詢報表各1份等附卷可憑
    （見警卷第47-57頁、本院卷第1卷第56-110、120-177、180
    -194頁），足認被告5人確有上揭犯行。
  (二)雖被告乙○○以上詞置辯，並提出王續之戶籍謄本1份為證
    （見本院卷第1卷第53頁），然其於警詢時供稱：是別人向
    伊借錢，要伊匯至鄭秋花帳戶，至於是何人向伊借的，伊不
    記得了等語（見警卷第17頁），於偵查時供稱：因為伊之前
    有借人家錢，對方就告訴伊1個戶頭，伊就匯入金額，伊忘
    記是誰向伊借的等語（見偵卷第18頁），是其於本院審理時
    始為上揭供述，所述是否可採，已非無疑。又被告乙○○匯
    入鄭秋花上揭帳戶之金額高達1,212,500元，依被告乙○○
    於本院審理時供稱：95年1月23日到5月29日伊在照顧伊父親
    ，沒有工作等語（見本院卷第2卷第156頁），是其與王續固
    係親威，然其在無工作期間，竟輕易借貸上百萬元，又未書
    立借據以為憑據，或提供任何擔保，且於95年5月29日最後1
    次匯款後，至96年5月6日王續過世前，均未向王續請求清償
    借款，或於王續過世後，均未告知王續家人其借款上百萬元
    ，並向王續家人請求清償借款，所為均與常理有違。再者，
    被告戊○○固於本院審理時結證稱：伊不認識乙○○，她沒
    有跟伊簽賭過，乙○○有匯款到鄭秋花帳戶，是1位王續跟
    伊買鱸魚、鰻魚的錢，叫人匯進來的，他是魚販等語（見本
    院卷第1卷第245-246、261頁），惟證人即王續之妻甲○○
    於本院審理時結證稱：伊先生過世前踩三輪車，沒有賣魚等
    語（見本院卷第2卷第68、71頁），是被告戊○○上揭證述
    顯然不實，被告乙○○匯入鄭秋花帳戶之金額，並非王續向
    被告戊○○買魚的錢。且證人甲○○於本院審理時結證稱：
    伊和乙○○感情很好，王續沒有向乙○○借錢等語（見本院
    卷第2卷第69-70頁），是證人甲○○與被告乙○○係親戚，
    且平日感情甚佳，其當無虛偽證述，故為不利於被告乙○○
    之證述，參以被告乙○○匯入鄭秋花上揭帳戶之金額上百萬
    元，若王續確曾向被告乙○○借錢，則證人甲○○身為王續
    之妻豈會毫無所悉，足見王續並未向被告乙○○借款。此外
    ，被告戊○○利用鄭秋花之上揭帳戶，作為經營六合彩匯款
    使用，被告辛○○○、己○○亦均利用此帳戶，將向被告戊○○簽賭金額匯入，且如附表1、5所示之匯款時間，大部分
    均為星期一，而被告乙○○如附表4所示之匯款時間，亦均
    為星期一，又被告戊○○否認收受被告乙○○賭金之測謊結
    果不實，益見上揭匯款金額確係被告乙○○向被告戊○○簽
    賭之金額。
  (三)綜上所述，足認被告戊○○、辛○○○、丙○○、己○○之
    自白與事實相符，被告乙○○上揭所辯顯係飾卸之詞，委無
    可採。本件事證明確，被告5人之犯行均堪予認定。
二、論罪科刑部分：
  (一)按刑法上所謂常業犯，指反覆以同種類行為為目的之社會活
    動之職業性犯罪而言，至於犯罪所得之多寡，是否恃此犯罪
    為唯一之謀生職業，則非所問，縱令兼有其他職業，仍無礙
    於該常業犯罪之成立（最高法院85年台上字第510號判例可
    資參照）。查被告辛○○○經營簽賭站，接受不特定賭客簽
    賭，並向戊○○經營之簽賭站簽賭，期間長達3月，從中牟
    利，且如附表1所示之匯款金額，簽賭金額自數萬元至20多
    萬元不等，是其反覆密集實施相同之營利犯罪行為，應係恃
    此營生。而被告乙○○、己○○從事賭博行為，每期簽賭金
    額自數萬元至數十萬元不等，簽賭之金額龐大，顯見其等上
    開所為具有反覆實施性，自堪認其等均係恃此賭博犯行之所
    得維生無疑。
  (二)被告辛○○○、乙○○、己○○行為後，刑法於94年1月7日
    修正，同年2月2日公布，自95年7月1日施行，刪除第267條
    常業賭博罪、修正第33條第5款關於法定刑有罰金刑之罪、
    同法第41條易科罰金，及第42條第2項易服勞役之規定。
  1.檢察官認被告辛○○○、乙○○、己○○就刑法修正前之賭
    博犯行，涉犯修正前之刑法第267條常業賭博罪（原起訴法
    條為刑法第266條第1項前段之賭博罪，經檢察官當庭更正起
    訴法條，見本院卷第2卷第125頁），而其法定本刑為2年以
    下有期徒刑，得併科1千元以下罰金，刑法修正後，雖因常
    業犯已經刪除，應將所犯賭博罪分論併罰，然刑法第266條
    第1項前段賭博罪法定最高本刑為罰金刑，合併計算結果，
    較原常業犯之法定刑為輕，依刑法第2條第1項但書之規定比
    較結果，應適用較輕之行為時刑法第266條第1項前段而論以
    賭博罪。
  2.修正後刑法第33條第5款規定「罰金：新臺幣1千元以上，以
    百元計算之」，與修正前刑法第33條第5款規定「罰金：（
    銀元）1元以上」不同。比較新舊法結果，以修正前即行為
    時法較有利於被告，故依刑法第2條第1項前段規定，本案法
    定罰金刑部分，自應適用行為時之法律即修正前刑法第33條
    第5款規定決定其罰金部分之法定刑。
  3.本件被告辛○○○依行為時之刑法第41條第1項易科罰金折
    算標準，修正前罰金罰鍰提高標準條例第2條前段（現已刪
    除）規定，就其原定數額提高為100倍折算1日，則本件被告
    行為時之易科罰金折算標準，應以銀元300元折算1日，經折
    算為新臺幣後，應以新臺幣900元折算為1日。而修正後之刑
    法第41條第1項前段則規定：「犯最重本刑為5年以下有期徒
    刑以下之刑之罪，而受6個月以下有期徒刑或拘役之宣告者
    ，得以新臺幣1千元、2千元或3千元折算1日，易科罰金。」
    比較修正前後之易科罰金折算標準，以95年7月1日施行前之
    規定，較有利於被告辛○○○，則應依刑法第2條第1項前段
    ，適用修正前刑法第41條第1項前段規定，定其折算標準。
  4.本件被告乙○○、己○○行為時，刑法第42條第2項前段規
    定：「易服勞役以1元以上3元以下折算1日。」又被告2人行
    為時之易服勞役折算標準，業據修正前罰金罰鍰提高標準條
    例第2條前段規定（現已刪除），就其原定數額提高為100倍
    折算1日，則本件被告2人行為時之易服勞役折算標準，應以
    銀元300元折算1日，即新臺幣900元折算1日。惟95年7月1日
    修正公布施行之刑法第42條第3項前段規定：「易服勞役以
    新臺幣1千元、2千元或3千元折算1日。」比較修正前後之易
    服勞役折算標準，以修正後之規定，較有利於被告2人，則
    依刑法第2條第1項但書規定，應適用修正後之刑法第42條第
    3項前段規定，定其折算標準。
  5.最高法院95年度第8次刑事庭會議決議，揭示「比較時應就
    罪刑有關之共犯、未遂犯、想像競合犯、牽連犯、連續犯、
    結合犯，以及累犯加重、自首減輕暨其他法定加減原因（如
    身分加減）與加減例等一切情形，綜其全部罪刑之結果而為
    比較」之一體適用原則，乃本諸罪刑不可分原則之結果，至
    易刑處分係刑罰執行之問題，及拘束人身自由之保安處分，
    因與罪刑無關，不必為綜合比較外，其餘部分仍須綜其全部
    罪刑之結果為比較後，擇較有利者為整體之適用，不能予以
    割裂而分別適用個別有利之條文（最高法院95年度第8次、
    第17次刑事庭會議決議、最高法院97年度台上字第199號、
    97年度台上字第902號判決意旨參照）。綜合上述各條文修
    正前後之比較後，雖刑法第267條之規定刪除後，適用刑法
    第266條第1項之結果對於被告辛○○○較為有利，惟被告辛○○○賭博之犯行，與意圖營利供給賭博場所、聚眾賭博之
    犯行有想像競合犯之關係（詳如下述），依法應從較重之意
    圖營利聚眾賭博罪處斷，則縱適用修正後賭博行為之處罰規
    定，亦非較有利於被告辛○○○，故以修正前刑法規定對被
    告辛○○○最有利，應一體適用舊法，不得違法割裂適用。
    就上揭修正及刪除部分，以修正後刑法規定對被告乙○○、
    己○○最有利，應一體適用新法，不得違法割裂適用。至易
    科罰金、易服勞役之折算標準係刑罰執行之問題，無庸與罪
    刑有關各項情形綜合比較。
  (三)核被告戊○○所為，係犯刑法第268條前段之圖利供給賭博
    場所罪、同條後段之圖利聚眾賭博罪，及同法第266條第1項
    前段之賭博罪。檢察官認被告戊○○係犯修正前之刑法第26
    7條常業賭博罪（見本院卷第2卷第125頁），惟因犯罪行為
    時間，跨越95年7月1日刑法修正施行前、後，應論刑法第26
    6條第1項前段之賭博罪，是其基本社會事實同一，應予變更
    起訴法條。核被告辛○○○所為，係犯刑法第268條前段之
    圖利供給賭博場所罪、同條後段之圖利聚眾賭博罪，及修正
    前之同法第267條常業賭博罪。查被告丙○○將帳戶交給他
    人，顯係基於幫助他人犯罪之犯意，且所為提供帳戶予他人
    之行為係屬刑法犯罪構成要件以外之行為，其既以幫助他人
    犯罪之意思而參與犯罪構成要件以外之行為，核其所為，係
    犯刑法第30條第1項前段、第268條前段之幫助圖利供給賭博
    場所罪、同條後段之幫助圖利聚眾賭博罪，及同法第266條
    第1項前段之幫助賭博罪。被告乙○○、己○○所為，均係
    犯刑法第266條第1項前段之賭博罪（起訴法條原記載被告己○○另涉犯刑法第268條罪嫌，經檢察官當庭予刪除，見本
    院卷第2卷第125頁）。
  (四)按刑事法若干犯罪行為態樣，本質上原具有反覆、延續實行
    之特徵，立法時既予特別歸類，定為犯罪構成要件之行為要
    素，則行為人基於概括之犯意，在密切接近之一定時、地持
    續實行之複次行為，倘依社會通念，於客觀上認為符合一個
    反覆、延續性之行為觀念者，於刑法評價上，即應僅成立1
    罪。學理上所稱「集合犯」之職業性、營業性或收集性等具
    有重複特質之犯罪均屬之，例如經營、從事業務、收集、販
    賣、製造、散布等行為概念者是（最高法院95年度台上字第
    4686號判決意旨可資參照）。被告戊○○、辛○○○、「阿
    龍」於每1期六合彩開獎前之密接時間內多次圖利供給賭博
    場所及聚眾賭博之行為，依社會通念，各次行為之獨立性甚
    為薄弱，為核對每期開獎號碼之複數舉止應係接續犯。又被
    告戊○○、辛○○○、「阿龍」經營六合彩，聚集不特定人
    簽賭下注，並藉此收取賭金牟利，被告戊○○、辛○○○、
    「阿龍」此種圖利供給賭博場所、聚眾賭博之犯罪型態，及
    被告戊○○、「阿龍」賭博之犯罪型態，本質上乃均具有反
    覆、延續之特質，依社會通念，即應屬前揭學理上所稱具有
    營業性之重複特質之「集合犯」，均應認僅成立1罪。而被
    告戊○○、「阿龍」之犯罪行為時間，跨越95年7月1日刑法
    修正施行前、後，惟本件既評價為1罪，應以最後行為時之
    法律處斷，故被告戊○○、丙○○本件應直接適用修正施行
    後之新法，無新舊法比較適用之問題。被告戊○○、辛○○○、丙○○所犯上揭3罪，均係1行為觸犯數罪名，屬想像競
    合犯，各應從一重論以圖利聚眾賭博罪、幫助圖利聚眾賭博
    罪。
  (五)按數行為於同時同地或密切接近之時地實施，侵害同一之法
    益，各行為之獨立性極為薄弱，依一般社會健全觀念，在時
    間差距上，難以強行分開，在刑法評價上，以視為數個舉動
    之接續施行，合為包括之1行為予以評價，較為合理，則屬
    接續犯，而為包括之1罪（最高法院86年台上字第3295號判
    例可資參照）。是若犯罪行為人所為之數行為，非於同時同
    地或密切接近之時地實施，數行為亦非「侵害同一之法益」
    ，揆諸前揭說明，在刑法評價上，自不得視為數個舉動之接
    續施行。本件被告己○○於新法修正後之賭博犯行，其犯罪
    時間有先後次序可分，是被告己○○每1次賭博行為均可成
    罪，客觀上係數個獨立之犯罪行為，並非接續侵害同一法益
    ，難認係1個賭博行為之持續動作，揆諸前揭判例，應非接
    續犯。本件被告乙○○之4次賭博犯行，及被告己○○於刑
    法修正前及修正後所為之32次賭博犯行，犯意各別，行為互
    殊，應予分論併罰。被告丙○○幫助他人實行圖利聚眾賭博
    之犯罪行為，為幫助犯，爰依刑法第30條第2項之規定減輕
    其刑。又檢察官雖未就被告戊○○、丙○○95年7月31日以
    後之犯行，及被告丙○○幫助賭博之犯行提起公訴，惟此部
    分與上揭起訴並經本院判決有罪之部分，分別有集合犯、想
    像競合犯之實質上、裁判上1罪之關係，為起訴效力所及，
    本院自得併予審理。
  (六)檢察官認被告戊○○、辛○○○2人具有犯意聯絡及行為分
    擔，均為共同正犯，固非無見，惟被告辛○○○經營之簽賭
    站係接受賭客簽賭後，為避免1次賠付鉅額彩金風險過大，
    轉向被告戊○○所經營之簽賭站簽賭下注，亦以核對六合彩
    開獎號碼之射倖結果決定彼此雙方給付金錢內容。依其等簽
    賭方式，被告戊○○依核對開獎號碼結果，如果中獎必須給
    付彩金，如未中獎，被告辛○○○必須向被告戊○○給付簽
    賭金額，被告辛○○○所簽賭金悉歸被告戊○○所有，是被
    告戊○○、辛○○○顯係處於賭客與莊家之對向關係，彼此
    應為「必要共犯」中之「對向犯」，自不構成刑法第28條所
    定共同正犯，此部分應予更正。
  (七)爰審酌被告戊○○國小畢業、被告辛○○○初中畢業、被告
    乙○○專科畢業、被告己○○、丙○○高職畢業之智識程度
    ，被告5人不思正途獲取金錢，被告戊○○、辛○○○經營
    六合彩牟利，其等經營之期間、規模，所得利益，被告戊○○、辛○○○坦承犯行之犯後態度良好；被告丙○○因同意
    提供帳戶供他人非法使用，助長他人犯罪風氣，惟其本身未
    實際參與本件賭博之犯行，責難性較小，及坦承犯行之犯後
    態度良好；被告乙○○、己○○藉賭博牟利，危害社會善良
    風俗，影響正常之社會經濟活動，被告乙○○矢口否認之犯
    後態度，被告己○○坦承犯行之犯後態度良好等一切情狀，
    各量處如主文所示之刑，並就有期徒刑、罰金分別諭知易科
    罰金、易服勞役之折算標準。查中華民國96年罪犯減刑條例
    於96年7月4日公布，並自96年7月16日施行，本件被告5人之
    犯罪時間均係在96年4月24日以前，所犯合於中華民國96年
    罪犯減刑條例第2條第1項第3款減刑之規定，復無該條例所
    規定不得減刑之例外規定，應依法減其宣告刑2分之1，及就
    被告乙○○、己○○定其應執行之刑，並分別就有期徒刑、
    罰金諭知易科罰金、易服勞役之折算標準。
乙、不另為無罪諭知部分：
一、本件公訴意旨另以：被告乙○○與戊○○、辛○○○意圖營
    利，共同基於供給賭博場所及聚眾賭博之概括犯意聯絡，自
    95年1月23日起自同年5月29日止，經營六合彩簽賭，被告戊○○因而於上揭期間，收受被告乙○○轉入之賭金4次共計
    1,212,500元（經檢察官當庭更正，見本院卷第2卷第123頁
    ）。因認被告乙○○涉犯刑法第268條前段之圖利供給賭博
    場所罪嫌，及同條後段之圖利聚眾賭博罪嫌。
二、按犯罪事實應依證據認定之，無證據不得認定其犯罪事實；
    不能證明被告犯罪者，應諭知無罪之判決，刑事訴訟法第
    154條第2項、第301條第1項分別定有明文。次按認定不利於
    被告之事實，須依積極證據，茍積極證據不足為不利被告事
    實之認定，即應為有利於被告之認定，更不必有何有利之證
    據；事實之認定，應憑證據，如未能發現相當證據，或證據
    不足以證明，自不能以推測或擬制之方法，以為裁判之基礎
    ；且認定犯罪事實所憑之證據，雖不以直接證據為限，間接
    證據亦包括在內，然而無論直接證據或間接證據，其為訴訟
    上之證明，須於通常一般之人均不致有所懷疑，而得確信其
    為真實之程度者，始得據為有罪之認定，倘其證明尚未達到
    此一程度，而有合理之懷疑存在而無從使事實審法院得有罪
    之確信時，即應由法院為諭知被告無罪之判決（最高法院30
    年上字第816號、40年台上字第86號、76年台上字第4986號
    判例意旨參照）。
三、檢察官、被告乙○○及辯護人對於所引用屬傳聞性之證據，
    未於言詞辯論終結前聲明異議，本院審酌陳述作成時之情況
    ，並無違法取證或其他瑕疵，認為以之作為證據為適當，是
    此部分之陳述，應有證據能力。
四、檢察官認被告乙○○涉犯經營六合彩之犯行，無非係以被告
    戊○○於調查站詢問時之證述、乙○○於警詢及偵查時之供
    述、太保市農會97年4月25日太農信字第0970001540號函附
    鄭秋花帳戶交易明細表、被告乙○○合作金庫商業銀行北港
    分行97年10月3日合金北營字第0970003834號函附交易明細
    表各1份作為證據（見本院卷第1卷第56-86頁、第2卷第162-
    190頁）為其論據。訊據被告乙○○堅決否認有何圖利供給
    賭博場所及圖利聚眾賭博之犯行，辯稱：伊沒有經營六合彩
    等語。經查，被告乙○○並未與被告戊○○共同經營六合彩
    乙節，業據被告戊○○於本院審理時結證明確（見本院卷第
    1卷第261-262頁），難認被告乙○○有經營六合彩之犯行。
    而被告戊○○於調查站詢問時係證稱：乙○○係因曾與本人
    合資參與六合彩賭博，就其應出資的款項匯入鄭秋花帳戶等
    語（見調查站卷第1頁反面），僅證述被告乙○○有簽賭六
    合彩，並未證述被告乙○○有經營六合彩之事實。至被告乙○○於警詢、偵查及於本院審理時，均未供承有經營六合彩
    之事實，且其否認有向被告戊○○簽賭六合彩，雖不可採，
    惟無法以其供述不實，即推論其有經營六合彩。至被告乙○○於上揭期間匯入鄭秋花上開帳戶之4筆款項，僅能證明係
    簽賭六合彩之金額，尚無法證明係其經營六合彩之款項。此
    外，被告乙○○於本院審理時結證稱：伊都去雲林縣北港鎮
    合庫匯款至鄭秋花帳戶等語（見本院卷第2卷第53、55頁）
    ，惟其並非以上揭帳戶匯款，有其合作金庫商業銀行北港分
    行97年10月3日合金北營字第0970003834號函附交易明細表
    各1份在卷可考（見本院卷第162-190頁），是被告乙○○之
    證述雖然不實，亦無法以此證明其有經營六合彩。
五、此外，復查無其他積極證據足資證明被告乙○○於上揭期間
    確有檢察官所指之犯行，是就此部分應認被告乙○○罪嫌尚
    有不足，惟公訴意旨既認此部分與被告乙○○上開起訴經本
    院判刑之有罪部分，具有想像競合犯之關係，屬於裁判上之
    一罪，故就此部分，不另為無罪之諭知。
據上論斷，應依刑事訴訟法第284條之1、第299條第1項前段、第
300條，刑法第2條第1項、第268條、第266條第1項前段、第267
條（修正前）、第55條、第30條第1項前段、第2項、第51條第7
款、第41條第1項前段（修正前及現行）、第42條第3項前段，罰
金罰鍰提高標準條例第2條（修正前），刑法施行法第1條之1第1
項、第2項前段，中華民國96年罪犯減刑條例第2條第1項第3款、
第7條、第9條、第10條，判決如主文。
本案經檢察官陳昱奉到庭執行職務。
中    華    民    國    97    年    12    月    31    日
                       刑事第二庭  法  官  卓春慧
以上正本證明與原本無異。
如不服本判決應於收受判決後10日內向本院提出上訴書狀，並應
敘述具體理由；其未敘述上訴理由者，應於上訴期間屆滿後20日
內向本院補提理由書（均須按他造當事人之人數附繕本）「切勿
逕送上級法院」。
中    華    民    國    97    年    12    月    31    日
                                   書記官  李玫娜
附錄本案論罪科刑法條全文：
刑法第268條：
意圖營利，供給賭博場所或聚眾賭博者，處3年以下有期徒刑，
得併科3千元以下罰金。
刑法第266條：
在公共場所或公眾得出入之場所賭博財物者，處1千元以下罰金
。但以供人暫時娛樂之物為賭者，不在此限。
當場賭博之器具與在賭檯或兌換籌碼處之財物，不問屬於犯人與
否，沒收之。
刑法第267條（修正前）：
以賭博為常業者，處2年以下有期徒刑，得併科1千元以下罰金。
附表1：辛○○○匯入鄭秋花帳戶賭金
┌──┬───────────┬───────────┐
│編號│      匯款日期        │       匯款金額       │
├──┼───────────┼───────────┤
│1   │95年1月23日（星期一） │69,100元              │
├──┼───────────┼───────────┤
│2   │95年1月27日（星期五） │46,300元              │
├──┼───────────┼───────────┤
│3   │95年2月13日（星期一） │206,500元             │
├──┼───────────┼───────────┤
│4   │95年2月20日（星期一） │37,800元              │
├──┼───────────┼───────────┤
│5   │95年3月6日（星期一）  │166,300元             │
├──┼───────────┼───────────┤
│6   │95年3月13日（星期一） │14,500元              │
│    │                      │111,700元             │
├──┼───────────┼───────────┤
│7   │95年3月20日（星期一） │121,100元             │
├──┼───────────┼───────────┤
│8   │95年3月27日（星期一） │231,200元             │
├──┼───────────┼───────────┤
│9   │95年4月3日（星期一）  │112,700元             │
├──┼───────────┼───────────┤
│10  │95年4月10日（星期一） │39,400元              │
├──┼───────────┼───────────┤
│11  │95年4月24日（星期一） │130,800元             │
└──┴───────────┴───────────┘
附表2：丙○○帳戶匯入鄭秋花帳戶賭金
┌──┬───────────┬───────────┐
│編號│       匯款日期       │       匯款金額       │
├──┼───────────┼───────────┤
│1   │95年4月6日            │555,800元             │
├──┼───────────┼───────────┤
│2   │95年4月12日           │117,400元             │
├──┼───────────┼───────────┤
│3   │95年4月17日           │347,900元             │
├──┼───────────┼───────────┤
│4   │95年4月26日           │215,600元             │
├──┼───────────┼───────────┤
│5   │95年4月28日           │68,000元              │
├──┼───────────┼───────────┤
│6   │95年5月10日           │109,700元             │
├──┼───────────┼───────────┤
│7   │95年5月15日           │115,500元             │
├──┼───────────┼───────────┤
│8   │95年5月22日           │187,700元             │
├──┼───────────┼───────────┤
│9   │95年6月1日            │654,600元             │
├──┼───────────┼───────────┤
│10  │95年6月16日           │50,400元              │
├──┼───────────┼───────────┤
│11  │95年6月26日           │189,700元             │
├──┼───────────┼───────────┤
│12  │95年6月30日           │78,100元              │
└──┴───────────┴───────────┘
附表3：鄭秋花帳戶匯入丙○○帳戶賭金
┌──┬───────────┬───────────┐
│編號│      匯款日期        │        匯款金額      │
├──┼───────────┼───────────┤
│1   │95年4月10日           │179,800元             │
├──┼───────────┼───────────┤
│2   │95年4月19日           │11,100元              │
├──┼───────────┼───────────┤
│3   │95年4月21日           │86,500元              │
├──┼───────────┼───────────┤
│4   │95年4月24日           │149,200元             │
├──┼───────────┼───────────┤
│5   │95年5月2日            │105,200元             │
├──┼───────────┼───────────┤
│6   │95年5月5日            │18,800元              │
├──┼───────────┼───────────┤
│7   │95年5月17日           │140,300元             │
├──┼───────────┼───────────┤
│8   │95年5月19日           │96,200元              │
├──┼───────────┼───────────┤
│9   │95年5月24日           │131,300元             │
├──┼───────────┼───────────┤
│10  │95年5月26日           │108,500元             │
├──┼───────────┼───────────┤
│11  │95年5月29日           │104,800元             │
├──┼───────────┼───────────┤
│12  │95年6月2日            │53,600元              │
├──┼───────────┼───────────┤
│13  │95年6月5日            │35,400元              │
├──┼───────────┼───────────┤
│14  │95年6月12日           │36,700元              │
├──┼───────────┼───────────┤
│15  │95年6月19日           │48,500元              │
├──┼───────────┼───────────┤
│16  │95年6月21日           │317,400元             │
├──┼───────────┼───────────┤
│17  │95年6月23日           │214,600元             │
├──┼───────────┼───────────┤
│18  │95年6月28日           │46,400元              │
├──┼───────────┼───────────┤
│19  │95年7月3日            │150,300元             │
├──┼───────────┼───────────┤
│20  │95年7月7日            │137,100元             │
├──┼───────────┼───────────┤
│21  │95年7月12日           │43,700元              │
├──┼───────────┼───────────┤
│22  │95年7月14日           │97,000元              │
├──┼───────────┼───────────┤
│23  │95年7月21日           │267,400元             │
├──┼───────────┼───────────┤
│24  │95年7月24日           │182,700元             │
├──┼───────────┼───────────┤
│25  │95年7月26日           │224,300元             │
├──┼───────────┼───────────┤
│26  │95年7月28日           │118,100元             │
├──┼───────────┼───────────┤
│27  │95年7月31日           │164,800元             │
├──┼───────────┼───────────┤
│28  │95年8月2日            │360,400元             │
├──┼───────────┼───────────┤
│29  │95年8月4日            │213,400元             │
├──┼───────────┼───────────┤
│30  │95年8月9日            │65,600元              │
├──┼───────────┼───────────┤
│31  │95年8月11日           │131,700元             │
├──┼───────────┼───────────┤
│32  │95年8月14日           │195,700元             │
├──┼───────────┼───────────┤
│33  │95年8月16日           │398,000元             │
├──┼───────────┼───────────┤
│34  │95年8月18日           │137,100元             │
├──┼───────────┼───────────┤
│35  │95年8月25日           │151,100元             │
└──┴───────────┴───────────┘
附表4：乙○○匯入鄭秋花帳戶賭金
┌──┬───────────┬───────────┐
│編號│      匯款日期        │      匯款金額        │
├──┼───────────┼───────────┤
│1   │95年1月23日（星期一） │165,900元             │
├──┼───────────┼───────────┤
│2   │95年2月20日（星期一） │130,000元             │
├──┼───────────┼───────────┤
│3   │95年3月6日（星期一）  │99,100元              │
├──┼───────────┼───────────┤
│4   │95年5月29日（星期一） │817,500元             │
├──┴───────────┴───────────┤
│總計：1,212,500元                                   │
└──────────────────────────┘
附表5：己○○匯入鄭秋花帳戶賭金
┌──┬───────────┬───────────┐
│編號│      匯款日期        │       匯款金額       │
├──┼───────────┼───────────┤
│1   │95年3月13日（星期一） │99,500元              │
├──┼───────────┼───────────┤
│2   │95年3月27日（星期一） │200,800元             │
├──┼───────────┼───────────┤
│3   │95年4月10日（星期一） │150,300元             │
├──┼───────────┼───────────┤
│4   │95年4月17日（星期一） │349,500元             │
├──┼───────────┼───────────┤
│5   │95年5月2日（星期二）  │91,700元              │
├──┼───────────┼───────────┤
│6   │95年5月9日（星期二）  │50,000元              │
├──┼───────────┼───────────┤
│7   │95年6月15日（星期四） │468,000元             │
├──┼───────────┼───────────┤
│8   │95年6月16日（星期五） │687,700元             │
├──┼───────────┼───────────┤
│9   │95年6月22日（星期四） │195,000元             │
├──┼───────────┼───────────┤
│10  │95年7月3日（星期一）  │48,700元              │
└──┴───────────┴───────────┘
附表6：己○○匯入洪振豐帳戶賭金
┌──┬───────────┬───────────┐
│編號│      匯款日期        │       匯款金額       │
├──┼───────────┼───────────┤
│1   │95年3月20日           │82,800元              │
├──┼───────────┼───────────┤
│2   │95年4月17日           │96,500元              │
├──┼───────────┼───────────┤
│3   │95年5月8日            │382,000元             │
├──┼───────────┼───────────┤
│4   │95年5月22日           │40,700元              │
├──┼───────────┼───────────┤
│5   │95年6月19日           │247,800元             │
├──┼───────────┼───────────┤
│6   │95年6月22日           │663,300元             │
└──┴───────────┴───────────┘
附表7：己○○匯入黃曉婷帳戶賭金
┌──┬────────────┬──────────┐
│編號│      匯款日期          │      匯款金額      │
├──┼────────────┼──────────┤
│1   │95年4月27日             │370,500元           │
├──┼────────────┼──────────┤
│2   │95年5月2日              │688,800元           │
│    │                        │195,000元           │
├──┼────────────┼──────────┤
│3   │95年5月12日             │273,000元           │
├──┼────────────┼──────────┤
│4   │95年5月15日             │195,000元           │
├──┼────────────┼──────────┤
│5   │95年5月17日             │341,200元           │
├──┼────────────┼──────────┤
│6   │95年5月18日             │146,200元           │
├──┼────────────┼──────────┤
│7   │95年5月22日             │82,800元            │
├──┼────────────┼──────────┤
│8   │95年5月25日             │117,000元           │
├──┼────────────┼──────────┤
│9   │95年6月5日              │109,700元           │
├──┼────────────┼──────────┤
│10  │95年6月23日             │97,500元            │
├──┼────────────┼──────────┤
│11  │95年7月10日             │97,500元            │
├──┼────────────┼──────────┤
│12  │95年7月13日             │126,700元           │
├──┼────────────┼──────────┤
│13  │95年8月14日             │146,200元           │
├──┼────────────┼──────────┤
│14  │95年8月21日             │97,500元            │
├──┼────────────┼──────────┤
│15  │95年8月31日             │156,000元           │
├──┼────────────┼──────────┤
│16  │95年9月4日              │224,200元           │
└──┴────────────┴──────────┘


司法院資訊處製作；財團法人民間司法改革基金會備份。
